【裁判字號】    95,易,58
【裁判日期】    950919
【裁判案由】    詐欺等
【裁判全文】
臺灣臺中地方法院刑事判決                95年度易字第58號
公  訴  人  台灣台中地方法院檢察署檢察官
被      告  甲○○
                    國民
上列被告因詐欺等案件，經檢察官提起公訴（94年度偵字第9901
號），本院判決如下：
    主    文
甲○○無罪。
    理    由
一、本件公訴意旨以：被告甲○○與丙○○（另案審理）並無購
    車及繳納貸款之意願，竟於民國92年9、10月間共同基於為
    自己不法所有之意圖，推由丙○○出面向裕融企業股份有限
    公司（以下簡稱裕融公司）及遠東國際商業銀行（以下簡稱
    遠東銀行）佯稱因以分期付款方式向乙○○購買車牌號碼為
    E9-7096號之自小客車，欲以該車申辦動產擔保抵押貸款以
    支付車款云云，嗣遠東銀行委託裕融公司指派職員曾瑞君於
    同年10月20日代為對保徵信後，出具核貸建議書予遠東銀行
    ，遠東銀行之承辦人員因而陷於錯誤，同意丙○○動產擔保
    抵押貸款之申請，貸款金額新臺幣（下同）17萬元，訂約同
    時，乙○○並將其對丙○○之價金債權讓與予裕融公司，三
    方約定丙○○應自92年ll月20日起至94年10月20日止，分二
    十四期清償，每月清償本息8千6百36元予裕融公司，於清償
    完畢前，前揭自小客車應存放在丙○○位於臺中縣太平市○○路107之12號住所，非經裕融公司之同意，不得將標的物
    遷移、出賣、出質或為其他處分。嗣裕融公司並依約透過遠
    東銀行交付上述貸款金額予甲○○之女友陳瑋帆設於臺中商
    業銀行逢甲分行之帳戶內。甲○○、丙○○因自始即共同意
    圖不法之利益，欲以違反動產擔保交易法為手段，詐取17萬
    元貸款，故於取得上述貸款後，即將車牌號碼為E9-7096號
    之自小客車遷移不知去向。嗣因丙○○並未依約繳納分期款
    ，裕融公司屢經催告丙○○依約清償，並追索該部車輛無著
    ，受有損害後，始查悉上情，因認被告涉有刑法詐欺罪及動
    產擔保交易法第38條之罪嫌云云。
二、被告未經審判證明有罪確定前，推定其為無罪。犯罪事實應
    依證據認定之，無證據不得認定犯罪事實。又不能證明被告
    犯罪者或其行為不罰者，應諭知無罪之判決，刑事訴訟法第
    154條、第301條第1項分別定有明文。次按認定不利於被告
    之事實，須依積極證據，苟積極證據不足為不利於被告事實
    之認定時，即應為有利於被告之認定，更不必有何有利之證
    據，亦有最高法院30年上字第816號判例可資參照。且告訴
    人之告訴，係以使被告受刑事訴追為目的，其陳述是否與事
    實相符，仍應調查其他證據以資審認，最高法院52年台上字
    第1300號亦著有判例。訊據被告甲○○堅決否認有何前開詐
    欺犯行，辯稱：我是賣車子的，是丙○○朋友「阿風」要買
    車，因為向銀行照會時銀行說「阿風」信用不好，才會以丙○○名義買車，後來丙○○先把車子開走，發生車禍撞壞了
    ，交給福特公司，福特公司人員與我聯絡，我把車子拖到永
    達修車廠，我已經將車款交付給原車主乙○○，至於將貸款
    交付女友陳瑋帆設於台中商業銀行逢甲分行之帳戶，以前之
    貸款作業就是如此，並非只有本件等語。經查據承辦本件貸
    款之裕融公司職員曾婉君到庭結證略稱：92年9、10月間，
    有一件丙○○購買一部E9-7096號融資貸款17萬元，當時簽
    貸款申請書，有見過丙○○本人，且他本人也在場，以往處
    理的方式都是將貸款的金額撥到車商那邊，但是車商要把過
    戶的資料給我們，表示車子已經過戶給現在購買的人。以前
    跟被告合作貸款很多次，每次撥款都是撥入陳瑋帆的帳戶，
    我們把資料送回公司，至於核准都由公司徵信，且對保是由
    我負責，我本人看到購買人簽名並核對身分證才行等語。則
    依上述證人曾瑞君之證言，本件被告將車子賣與丙○○，其
    買賣之手續均合乎常理，並未對裕融公司施用詐術，且本件
    車輛貸款金額匯入被告甲○○之女友陳瑋帆之帳戶內，係被
    告賣車給丙○○應得之車款，且匯入該帳戶又是往昔作業之
    作法，亦難被告丙○○有以陳瑋帆作為詐取該車款之帳戶。
    此外，本件動產擔保交易之動產抵押、附條件買賣設定、債
    權讓與暨動產抵押契約書，均由丙○○親自簽名蓋印，有該
    設定書及契約書各1份附卷可佐（附於93年發查字第404號卷
    內），則本件丙○○是否違反動產擔保交易法第38條之犯行
    ，與本件被告甲○○應屬無涉。此外，本院復查無其他積極
    證據足以證明被告有公訴人所指之犯行，揆諸前揭規定及判
    例意旨，不能證明被告犯罪，自應為其無罪之諭知。
據上論斷，應依刑事訴訟法第301條第1項前段，判決如主文。
本案經檢察官郭明嵐到庭執行職務
中    華    民    國    95    年    9     月    19    日
                刑事第七庭審判長法  官  許金樹
                                法  官  高文崇
                                法  官  郭德進
上正本證明與原本無異。
如不服本判決，應於送達後十日內向本院提出上訴狀（須附繕本
），上訴於台灣高等法院台中分院。
中    華    民    國    95    年    9     月    21    日
                                書記官  陳惠玲
                                                      A


司法院資訊處製作；財團法人民間司法改革基金會備份。
